【裁判字號】    98,易,550
【裁判日期】    980518
【裁判案由】    偽造文書
【裁判全文】
臺灣臺北地方法院刑事判決               98年度易字第550號
公  訴  人  臺灣臺北地方法院檢察署檢察官
被      告  乙○○
選任辯護人  陳雅珍律師
上列被告因偽造文書案件，經檢察官聲請簡易判決處刑（97年度
偵字第22175 號），本院認不宜以簡易判決處刑（98年度簡字第
754號），改依通常訴訟程序審理並判決如下：
    主  文
乙○○犯行使業務登載不實文書罪，處有期徒刑參月，如易科罰
金，以銀元參佰元即新臺幣玖佰元折算壹日，減為有期徒刑壹月
又拾伍日，如易科罰金，以銀元參佰元即新臺幣玖佰元折算壹日
。緩刑貳年。
    事  實
一、乙○○曾於民國94年間任職智遊廣告有限公司（下稱智遊廣
    告公司），擔任專案銷售經理，負責房屋銷售、製作業務報
    告及聯絡等事宜，為從事業務之人，因智遊廣告公司以從事
    房屋代銷為業，為鼓勵員工積極從事銷售行為，該公司提供
    員工入股之機會，乙○○遂投資入股頤和園代銷之建案而獲
    利新台幣（下同）80萬元，因智遊廣告公司代表人丙○○要
    求提供發票，俾以辦理營業稅、營所稅之節稅事宜，乙○○
    為取得投資獲利之款項，竟基於行使業務登載不實文書之犯
    意，於95年5 、6 月間某日，在臺北火車站，以9 萬餘元之
    代價，向真實姓名、年籍不詳之人購買炬日實業股份有限公
    司（下稱炬日公司）登載不實之MU00000000、MU00000000號
    統一發票共2 紙，並於同年6 月間，在臺北市○○街之頤和
    園建案銷售現場，持以行使並交付與智遊廣告公司從業人員
    楊忠益，作為製作業務報告之憑據，足以生損害於智遊廣告
    公司、稅捐機關對統一發票管理之正確性。
二、案經智遊廣告公司告發及臺北市政府警察局大安分局報告臺
    灣臺北地方法院檢察署檢察官偵查後聲請簡易判決處刑。
    理  由
一、經本院訊問後，被告乙○○對於前述犯罪事實坦承不諱；而
    證人即智遊廣告公司員工甲○○亦於本院審理時結證稱：伊
    有入股頤和園建案並取得紅利，因不動產代銷業獲利繳稅方
    式，係以發票請款總額減掉支出成本，課百分之5 之營業稅
    、百分之25之營利事業所得稅，如有發票可以減少百分之30
    之稅額，丙○○有要求伊提供發票與公司作為節稅之用，但
    伊並未提出，而係以股東身分獲利課稅等語（本院卷第115-
    117 頁）；又證人即智遊廣告公司負責人丙○○亦於本院審
    理時結證稱：被告任職智遊廣告公司擔任專案銷售經理，負
    責房屋銷售、製作業務報告及聯絡等事宜，為獎勵員工，智
    遊廣告公司在每個建案同意員工可以投資入股，被告有投資
    碩和園建案，事後也有提供前述炬日公司之2 紙發票與公司
    ，而取回投資獲利之80萬元等情（本院卷第12-15 頁）；此
    外，並有炬日公司之MU00000000、MU00000000號統一發票共
    2 紙、財政部臺北市國稅局中正稽徵所編號Ｚ0000000000000
    號處分書及財政部臺北市國稅局信義稽徵所98年4 月16日函
    文檢附智遊廣告公司之營利事業所得稅結算申報書、財政部
    臺北市國稅局98年4 月23日函文檢附智遊廣告公司之營利事
    業所得稅結算申報書、資產負債表等件在卷可證。綜此，由
    前述證人證詞及相關書證等補強證據，足資佐證被告之自白
    核與事實相符。是本件事證明確，被告犯行堪以認定，應予
    依法論科。
二、查被告行為後，刑法第2 條及第33條業於94年2 月2 日修正
    公布，95年7 月1 日起施行。按行為後法律有變更者，適用
    行為時之法律，但行為後之法律有利於行為人者，適用最有
    利於行為人之法律，刑法第2 條第1 項定有明文。茲本條係
    規範行為後法律變更所生新舊法律比較適用之準據法，本身
    尚無新舊法比較之問題，於新法施行後，應一律適用新法第
    2 條第1 項之規定，為「從舊從輕」之比較（最高法院95年
    度第8 次刑事庭會議決議參照）。而刑法第215 條登載業務
    上不實文書罪之規定雖未修正，惟其法定刑除有期徒刑及拘
    役外，尚有罰金刑，而修正後之刑法第33條第5 款既已將罰
    金刑之最低額由銀元1 元即新臺幣3 元，提高為新臺幣1 千
    元，比較新、舊法結果，自以被告二人行為時即修正前之刑
    法第33條第5 款規定較有利於被告，應依刑法第2 條第1 項
    前段，適用修正前之刑法第33條第5 款之規定論科。再按刑
    法第2 條第1 項之規定，係規範行為後「法律變更」所生新
    舊法比較適用之準據法。故如新舊法處罰之輕重相同，即無
    比較適用之問題，非此條所指之法律有變更，即無本條之適
    用，應依一般法律適用原則，適用裁判時法（最高法院95年
    11月7 日第21次刑事庭會議決議參照），而被告行為後，刑
    法施行法業於95年6 月14日增訂公布第1 條之1 ，其中第1
    項規定：「中華民國94年1 月7 日刑法修正施行後，刑法分
    則編所定罰金之貨幣單位為新臺幣」，第2 項前段則規定：
    「94年1 月7 日刑法修正時，刑法分則編未修正之條文定有
    罰金者，自94年1 月7 日刑法修正施行後，就其所定數額提
    高為30倍」，惟依被告二人行為時之法律即罰金罰鍰提高標
    準條例第1條 前段，業將刑法分則罪名法定刑之罰金所定數
    額提高10倍，再由銀元換算為新臺幣之結果，刑法第215 條
    法定刑之罰金數額並無不同，對被告二人而言尚無有利或不
    利之情形，揆諸前揭說明，自不生新舊法比較之問題，應依
    一般法律適用原則，適用裁判時法即刑法施行法第1 條之1
    第1 項、第2 項前段之規定，而不再適用罰金罰鍰提高標準
    條例第1 條前段（臺灣高等法院及其所屬法院95年12月刑事
    法律座談會討論結論參照）。
三、核被告所為，係犯刑法第216 條、第215 條之行使業務上登
    載不實文書罪。被告上開業務登載不實之低度行為為行使之
    高度行為所吸收，不另論罪。爰審酌：(一)智識程度：被告係
    大專畢業之學歷，行為時以從事房屋代銷為業；(二)犯罪動機
    、目的與手段：被告係為取回在智遊廣告公司投資之紅利，
    始以9 萬餘元之代價，向真實姓名、年籍不詳之人購買炬日
    公司名義所開立之前述二張支票，供智遊廣告公司申報營利
    事業所得；(三)所生危害：被告所為足生損害於智遊廣告公司
    、稅捐機關對統一發票管理之正確性；(四)犯後態度：被告犯
    後於本院審理時業已坦承犯行，且已應公訴人之要求捐款5
    萬元予社會公益團體（此有其所提出之郵政劃撥儲金存款收
    據在卷可證），顯有悔意等一切情狀，量處如主文所示之刑
    ，量處如主文所示之刑。另查，被告行為時之刑法第41條第
    1 項前段規定：「犯最重本刑為5 年以下有期徒刑以下之刑
    之罪，而受6 個月以下有期徒刑或拘役之宣告，因身體、教
    育、職業、家庭之關係或其他正當事由，執行顯有困難者，
    得以1 元以上3 元以下折算一日，易科罰金。」又被告行為
    時之易科罰金折算標準，修正前罰金罰鍰提高標準條例第2
    條前段（現已刪除）規定，就其原定數額提高為1 百倍折算
    1 日，則被告行為時之易科罰金折算標準，應以銀元3 百元
    折算1 日，經折算為新臺幣後，應以新臺幣9 百元折算為1
    日。惟95年7 月1 日修正公布施行之刑法第41條第1 項前段
    則規定：「犯最重本刑為5 年以下有期徒刑以下之刑之罪，
    而受6 個月以下有期徒刑或拘役之宣告者，得以新臺幣1 千
    元、2 千元或3 千元折算1 日，易科罰金。」比較修正前後
    之易科罰金折算標準，以被告行為時之95年7 月1 日修正公
    布施行前規定，較有利於被告二人，依現行刑法第2 條第1
    項前段規定，應適用修正前刑法第41條第1 項前段規定定其
    折算標準。
四、查被告犯罪時間係在96年4 月24日之前，所犯非中華民國九
    十六年罪犯減刑條例第3 條所列之罪，符合減刑條件，依減
    刑條例第2 條第1 項第3 款規定減其宣告刑二分之一如主文
    所示，並諭知易科罰金之折算標準。又被告前未曾受有期徒
    刑以上刑之宣告，此有臺灣高等法院被告全國前案記錄表附
    卷可稽，其因一時失慮，致犯本罪，且犯後坦承犯行，深知
    悔悟，並已捐款予公益團體，本院認其經此次科刑教訓後，
    當益知警惕，應無再犯之虞，因認其所受宣告之刑，以暫不
    執行為適當，爰併予宣告緩刑2 年，以啟自新。
據上論斷，應依刑事訴訟法第284 條之1 、第299 條第1 項前段
，刑法第2 條第1 項前段、第216 條、第215 條、第74條第1 項
第1 款，修正前刑法第41條第1 項前段，刑法施行法第1 條之1
，廢止前罰金罰鍰提高標準條例第2 條，現行法規所定貨幣折算
新臺幣條例第2 條，中華民國九十六年罪犯減刑條例第2 條第1
項第3 款、第7 條、第9 條，判決如主文。
本案經檢察官黃兆揚到庭執行職務
中    華    民    國    98    年    5     月    18    日
                  刑事第六庭    法  官  林孟皇
本正本證明與原本無異。
如不服本判決應於收受送達後10日內向本院提出上訴書狀，並應
敘述具體理由；其未敘述上訴理由者，應於上訴期間屆滿後20日
內向本院補提理由書（均須按他造當事人之人數附繕本）「切勿
逕送上級法院」。
                                書記官  楊雅鈞
中    華    民    國    98    年    5     月    18    日
附錄本案論罪科刑法條全文
中華民國刑法第215 條（業務上文書登載不實罪）
從事業務之人，明知為不實之事項，而登載於其業務上作成之文
書，足以生損害於公眾或他人者，處3 年以下有期徒刑、拘役或
5 百元以下罰金。
中華民國刑法第216 條（行使偽造變造或登載不實之文書罪）
行使第210 條至第215 條之文書者，依偽造、變造文書或登載不
實事項或使登載不實事項之規定處斷。


司法院資訊處製作；財團法人民間司法改革基金會備份。
